臺灣高雄地方法院民事判決
                                        110年度國字第6號
原      告  李慧珍  
被      告  高雄市政府交通局

法定代理人  張淑娟  
訴訟代理人  李國正  
            錢宜玲  
            蔡鴻杰律師
            吳幸怡律師
上列當事人間請求國家賠償事件，本院於民國111年9月12日言詞
辯論終結，判決如下：
    主      文
原告之訴及假執行之聲請均駁回。
訴訟費用由原告負擔。
    事實及理由
壹、程序部分
一、按依國家賠償法請求損害賠償時，應先以書面向賠償義務機
    關請求之；賠償義務機關拒絕賠償，或自提出請求之日起逾
    30日不開始協議，或自開始協議之日起逾60日協議不成立時
    ，請求權人得提起損害賠償之訴，國家賠償法第10條第1 項
    及第11條第1項分別定有明文。本件原告前於民國109年4月1
    7日以本案同一原因事實向被告機關請求賠償，經被告機關
    於110年1月4日拒絕賠償並發給協議不成立證明書乙節，為
    兩造所不爭執（見本院卷第418頁），並有高雄市政府法制
    局函文、被告機關函文暨檢附協議不成立證明書在卷可稽（
    見審查卷第21-31頁），是原告既已依國家賠償法踐行協議
    先行程序，其提起本件國家賠償訴訟，程序上自屬適法，先
    予敘明。
二、按訴狀送達後，原告不得將原訴變更或追加他訴，但請求之
    基礎事實同一，或擴張應受判決事項之聲明者，不在此限，
    民事訴訟法第255條第1項第2款、第3款定有明文。本件原告
    起訴聲明：被告應給付原告新臺幣（下同）600,000元（見
    審查卷第9頁），嗣擴張聲明為：㈠被告應給付原告5,133,96
    2元。㈡願供擔保，請准宣告假執行（見本院卷第417頁，下
    稱變更後聲明），經核原訴與變更之訴請求之基礎事實同一
    ，並擴張應受判決事項之聲明，自與前開規定相符，應予准
    許。
貳、實體部分
一、原告主張：被告為福裕公設停車場之管理人，原告於107年5
    月27日晚間7時許，在福裕公設停車場，因該處停車場路面
    凹陷且燈光不足，兩膝重頓摔倒在地，因而受有左側遠端橈
    骨骨折、雙膝擦傷之傷害(下稱系爭傷害)，並衍生右大腿股
    骨頭關節缺血性壞死需置換人工髖關節之後遺症，因此支出
    醫療費用83,787元（①國軍總醫院570元、②若瑟醫院67,057
    元、③北港人一醫院150元、④台大虎尾分院3,220元、⑤端木
    梁診所8,680元、⑥永傳中醫診所2,800元、⑦慈愛中醫診所1,
    310元）、預計支出未來髖關節開刀費用545,000元（①手術
    費及醫療費約150,000元、②看護照顧費約225,000元、③復健
    費約10,000元、④就診交通費用約60,000元、⑤其他如護具約
    100,000元）、增加生活額外支出944,734元（①家人協助上
    下班30,000元、②家人協助就診130,000元、③住院看護與膳
    食、復健與人力、生活照護人力與時間491,000元、④美容院
    洗頭費用23,400元、⑤購買輔具與健康食品270,334元）、受
    有減少勞動力損失2,960,441元（①身體違和無法兼任主任職
    務主管加給328,600元、②身體違和無法兼任主任旅遊補助及
    不休假獎金167,136元、③可能提早退休損失2,464,705元）
    ，並得請求精神慰撫金600,000元（①無法順利入眠、夜晚不
    敢不行出門200,000元②無法順利彎腰取物綁鞋帶100,000元③
    無法上下樓梯且走路不穩不美觀有跛行情況200,000元④身體
    不適無法從事喜愛的休閒活動100,000元），合計5,133,962
    元【計算式：83787+545000+944734+0000000+600000=00000
    00】。是被告對於前述公有公共設施之設置、管理顯有欠缺
    ，自應對原告上開所受損害負國家賠償責任。為此，爰依國
    家賠償法第3條第1項、民法第184條、第193條、第195條之
    規定，提起本訴等語。並聲明：如變更後聲明。
二、被告則以：福裕公設停車場並無停車場路面凹陷或燈光不足
    情事，被告對於公有公共設施之設置、管理並無欠缺，自難
    認原告自行跌倒與此具有因果關係；再者，原告自述係兩膝
    重頓摔倒在地並左手橈骨骨折，當日診斷證明書亦無記載右
    大腿股骨受傷，實難認其右大腿股骨頭關節缺血性壞死需置
    換人工髖關節與本案有何關聯性；而原告提出支出醫療費用
    收據部分與系爭傷害無關，更不能證明有支出未來開刀費用
    、增加生活額外支出之必要；況學校行政職務係一年一聘，
    並非原告未受傷即可兼任，更難認原告因系爭傷害有提早退
    休之必要；另原告請求精神慰撫金數額，依其傷勢以觀尚屬
    過高；縱認被告對於福裕公設停車場設置、管理有所欠缺，
    案發當日並無下雨或積水等情事，前述情事行人稍加注意即
    可閃避，乃原告未能注意造成事故發生，對於損害之發生或
    擴大顯然與有過失等語置辯。並聲明：㈠原告之訴及假執行
    之聲請均駁回。㈡如受不利之判決，願供擔保請准宣告免為
    假執行。
三、兩造不爭執事項
  ㈠被告為福裕公設停車場之管理人。
  ㈡原告於107年5月27日晚間7時許，在福裕公設停車場，受有系
    爭傷害。
  ㈢原告因系爭傷害，至少支出必要之醫療費用計有國軍總醫院5
    70元、若瑟醫院65,977元。
  ㈣原告以受有系爭傷害為由向被告請求國家賠償，兩造協議不
    成，經被告於110年1月4日發給協議不成立證明書。
四、兩造爭執事項
  ㈠原告受有系爭傷害之原因為何？系爭停車場管理有無路面凹
    陷、燈光不足之欠缺？
  ㈡承前，原告得請求被告賠償金額若干？　
五、本院得心證之理由
  ㈠按公有公共設施因設置或管理有欠缺，致人民生命、身體或
    財產受損害者，國家應負損害賠償責任，國家賠償法第3 條
    第1 項定有明文。是人民依上開規定請求國家賠償時，自須
    以其之生命、身體或財產所受之損害，與公有公共設施設置
    或管理之欠缺間，兩者具有相當因果關係，始足當之。又當
    事人主張有利於己之事實者，就其事實有舉證之責任，民事
    訴訟法第277條前段亦規定甚明。
  ㈡經查，原告主張被告為福裕公設停車場之管理人，原告則於1
    07年5月27日晚間7時許，在福裕公設停車場，受有系爭傷害
    等情，為被告所不爭執（見本院卷第418-419頁），並有高
    雄市政府消防局107年6月14日執行救護服務證明、國軍高雄
    總醫院附設民眾診療服務處109年4月17日診斷證明書暨檢附
    相關病歷等資料在卷可稽（見審查卷第41-51頁），此部分
    之事實，自堪先予認定。又原告主張福裕公設停車場之設置
    、管理有欠缺，致其身體受有損害乙節，則為被告所否認，
    揆諸前揭說明，原告自應就此有利於己之事項舉證以實其說
    。而證人陳有銘（即案發當日到場救護人員）於本院審理時
    證稱：當天勤務中心通報有民眾在福裕公設停車場受傷，我
    到場的時候有問原告如何受傷，原告表示地上有洞，但我本
    人沒有看到地上有洞，在一般照明情況，即使是柏油路面也
    可以看得清楚路面狀況，除了原告以外，我沒有因同一原因
    到相同地點執行救護等語（見本院卷第170-172頁），核與
    被告提出福裕公設停車場照片所示現場情況相符（見審查卷
    第173-175頁）；參以被告於本案發生前後期間，均有委託
    廠商就福裕公設停車場現場環境及路燈進行維護，於107年5
    月7日10時12分指派人員前往現場巡查路燈設備狀況正常；
    於107年5月22日14時31分指派人員前往現場巡查停車場設備
    狀況正常；於107年5月28日20時37分指派人員前往現場巡查
    路燈設備狀況正常；於107年5月29日9時37分指派人員前往
    現場巡查停車場設備狀況正常等情，有高雄市政府交通局路
    外停車場及拖吊場環境維護管理事項需求說明書、福裕公設
    停車場107年度環境維護廠商巡檢結果一覽表、福裕公設停
    車場107年度路燈廠商巡檢結果一覽表記載在卷可參（見本
    院卷第211-219頁），亦無任何停車場路面凹陷或燈光不足
    等情事；至原告雖提出107年6月14日所拍攝照片（見審查卷
    第33頁），依內容以觀，至多僅能證明該處路面略有積水，
    尚無從認定福裕公設停車場確有凹陷或燈光不足之情事甚明
    ，自無從為有利原告之認定。是本件依卷內全部事證，原告
    並不能舉證證明被告對於公有公共設施設置或管理有何欠缺
    ，其請求被告負國家賠償責任，即屬無據，礙難准許。
六、綜上所述，本件原告依國家賠償法第3條第1項、民法第184
    條、第193條、第195條規定，請求被告賠償5,133,962元，
    為無理由，應予駁回。原告之訴既經駁回，其假執行之聲請
    即失所附麗，應併予駁回。
七、本件事證已臻明確，兩造其餘攻擊及防禦方法，經核與本判
    決結果不生影響，爰不一一論述。
八、據上論結，依民事訴訟法第78條，判決如主文。
中　　華　　民　　國　 111　年　　10　　月　　 11　 　日
                  民事第四庭  法　官　鄭伊倫
以上正本係照原本作成。
如對本判決上訴，須於判決送達後20日內向本院提出上訴狀。如
委任律師提起上訴者，應一併繳納上訴審裁判費。
中　　華　　民　　國　 111　年　　10　　月　 　11　 　日
                              書記官　陳孟琳